最高法院刑事判決　　　　　　　　　　　　　　　　九十一年度台上字第三三二號
　　上　訴　人　甲○○
右上訴人因違反證券交易法案件，不服台灣高等法院中華民國九十年十一月七日第二
審判決（九十年度上訴字第二九六八號，起訴案號：台灣台北地方法院檢察署九十年
度偵字第二○九號），提起上訴，本院判決如左：
    主  文
上訴駁回。
    理  由
按刑事訴訟法第三百七十七條規定，上訴於第三審法院，非以判決違背法令為理由，
不得為之，是當事人提起第三審上訴，應以原判決違背法令為理由，係屬法定要件。
如果上訴理由狀並未依據卷內訴訟資料，具體指摘原判決不適用何種法則或如何適用
不當，或所指原判決之違法情事，顯與法律規定得為第三審上訴理由之違法情形不相
適合時，均應認其上訴為違背法律上之程式，予以駁回。本件原判決綜合證據調查之
結果，維持第一審依行為時法論處上訴人甲○○違反在集中交易市場報價，業經有人
承諾接受而不履行交割，足以影響市場秩序之規定罪刑之判決，駁回其在第二審之上
訴，已詳敘所憑之證據及認定之理由。查上市有價證券之買賣，應於證券交易所開設
之有價證券集中交易巿場為之。而於有價證券集中交易市場為買賣者，在會員制證券
交易所限於會員；在公司制證券交易所限於訂有使用有價證券集中交易市場契約之證
券自營商或證券經紀商，證券交易法第一百五十條前段、第一百五十一條分別定有明
文，目前「臺灣證券交易所股份有限公司」係屬公司制證券交易所，依上開法條規定
，得於有價證券集中交易巿場為上市股票之買賣者，固限於訂有使用有價證券集中交
易巿場契約之證券自營商或證券經紀商。但投資人若利用不知情之證券自營商或證券
經紀商，轉向集中交易市場報價，經有人承諾接受而不履行交割，足以影響市場秩序
者，即非不能成立同法第一百七十一條之罪之間接正犯，且其犯罪行為，於不履行交
割影響市場秩序時，即已成立，嗣後該證券自營商或證券經紀商如何處理，與已成立
之犯罪，並無影響。本件上訴人坦承以本人及其妻李玉櫻在統一綜合證券股份有限公
司南京分公司之有價證券委託買賣帳戶，以每股新台幣（以下同）四十元之價格，融
資買進大眾電腦股份有限公司股票七百張即七十萬股，並違約不履行交割義務之事實
，核與告訴代理人翁豐彰之指訴情節相符，並有委託買賣證券受託契約、開立證券信
用交易帳戶申請書、融資融券契約書、委託書、交割憑單、違約發生連彙總檔、有價
證券買賣對帳單、違約損失計算式等證據附卷可稽，原審因而認上訴人確有上述違反
在集中交易市場報價，業經有人承諾接受而不履行交割，足以影響市場秩序之犯行，
適用法則並無不當，亦無上訴人所指理由不備之違法情形存在。又證券交易法第一百
五十五條第一款所謂足以影響市場秩序者，祇須有足以影響市場秩序之危險，即行成
立，並非以確有影響市場秩序之事實發生為構成要件。本件上訴人違約未履行交割義
務之金額扣除融資金額後，共達新台幣一千四百零三萬九千一百元（連同手續費），
自難謂無影響市場秩序之虞，原審因而認其行為，足以影響市場秩序，並無不合。其
次諭知緩刑，除應具備一定之條件外，並須有可認為以暫不執行為適當之情形，始得
為之，係屬法院審判時得依職權自由裁量之事項，本件原審斟酌上訴人固已與告訴人
統一綜合證券股份有限公司達成和解，惟僅履行和解內容之一部，未對上訴人甲○○
宣告緩刑，既不違背法令，自不得執之為第三審上訴之理由。上訴意旨，對於原判決
究竟如何違背法令，均未依據卷內資料，為具體之指摘，仍執陳詞，稱其並非故意違
約交割云云，而為事實之爭辯，並對原審認事用法及是否宣告緩刑之職權行使，任意
指摘，難謂已符合首揭法定上訴要件。其上訴違背法律上之程式，應予駁回。
據上論結，應依刑事訴訟法第三百九十五條前段，判決如主文。
中      華      民      國    九十一    年      元      月     十七     日
                              最高法院刑事第六庭
                                  審判長法官  謝  家  鶴
                                        法官  洪  文  章
                                        法官  花  滿  堂
                                        法官  陳  世  淙
                                        法官  洪  佳  濱
      右正本證明與原本無異
                                              書  記  官
中      華      民      國    九十一    年      二      月      四      日
